【裁判字號】    98,交抗,996
【裁判日期】    980327
【裁判案由】    違反道路交通管理處罰條例
【裁判全文】
臺灣高等法院交通事件裁定             98年度交抗字第996號
抗  告  人
即受處分人  甲○○
上列抗告人，因違反道路交通管理處罰條例案件，不服臺灣臺北
地方法院，中華民國98年2 月27日裁定（97年度交聲字第3005號
），提起抗告，本院裁定如下：
    主  文
抗告駁回。
    理  由
一、本件原裁定以：
(一)受處分人甲○○於民國97年7月5日下午1 時46分，駕駛車號
    7668-HL 號自用小客車（下稱系爭汽車），沿臺北縣汐止市
    ○○路○段往臺北市方向行駛，行經有燈光號誌管制之該路
    段與312 巷交岔口時（下稱系爭路口）闖紅燈而違規左轉，
    經原舉發單位臺北縣警察局汐止分局警員以異議人有違反道
    路交通管理處罰條例第53條第1 項「駕車行經有燈光號誌管
    制之交岔路口闖紅燈」違規行為，拍照存證後，以北縣警交
    字第CS0000000 號舉發違反道路交通管理事件通知單逕行掣
    單舉發。異議人向原處分機關即臺北市交通事件裁決所提出
    申訴，經查復後仍認異議人有上開違規之行為，原處分機關
    乃於97年10月14日依道路交通管理處罰條例第53條第1 項之
    規定，以異議人有「駕車行經有燈光號誌管制之交岔路口闖
    紅燈」之行為，裁處罰鍰新臺幣（下同）二千七百元（原裁
    定漏記違規點數三點）。異議意旨以：系爭路口只有二線道
    ，伊當時係停在路口外側車道停止線前等待紅燈，因為聽到
    救護車的聲音傳來，但無法辨別救護車之方向，伊為禮讓救
    護車先行，並顧及內側車道已有車輛停等紅燈，故往左前方
    駛出停止線暫停，並待路口綠燈後直行通過馬路，伊並無闖
    紅燈後左轉之行為，縱有違規亦僅係超越停車線，何況當時
    情形緊急，原處分機關以闖紅燈論處，並不合法云云。
(二)異議人對於伊於97年7月5日下午1 時46分許，曾駕駛系爭汽
    車沿臺北縣汐止市○○路○段由北往南方向行駛，於行經臺
    北縣汐止市○○路○段312 巷路口，在停等紅燈之情形下，
    曾自外側車道穿越路口停止線往左至道路內側等情並不爭執
    ，並有卷附事發當日原舉發單位所攝，可清楚辨識車牌號碼
    為7668-HL 號之系爭汽車違規闖紅燈之現場照片二張可按，
    應屬實在。異議人就其闖紅燈違規事實，雖以前揭情詞置辯
    ，並辯稱係因禮讓救護車之緊急情況下所為云云，惟依證人
    即舉發本件交通違規事件之臺北縣政府警察局汐止分局警員
    田紫蓉於法院訊問時所證：「（當時情形如何？）當時我是
    站在大同路2段與312巷口汐止往臺北方向前右側某騎樓前的
    階梯上，當時是執行交通逕舉勤務，當時異議人在大同路2
    段的外側車道，異議人有打方向燈要左轉，但當時是紅燈，
    所以我覺得他原本就有違規的意圖，之後異議人在還沒有綠
    燈的時候就左轉，異議人在跨越停止線之後左轉已經超越分
    隔島，至於異議人是何時完成左轉進入312 巷口我則不清楚
    」、「（當時是否的確有救護車經過？）當時是有，但是我
    詢問過，也有問其他附近的人，執行勤務的時候是有聽到救
    護車的聲音，但是不是在舉發異議人時聽到的我不能確定，
    後來我是查到當天是有壹台救護車是從臺北往基隆方向行駛
    」、「（是否就是1 點46分22秒這張照片上公車左側有二點
    紅紅的救護車燈號？）有可能，但是我們查詢的結果是從臺
    北往基隆方向，而不是異議人所稱的汐止往臺北方向」、「
    （當時車況如何？）當時我拍照的右側有在施工，天候良好
    ，視距良好」、「（異議人當天是很迅速的紅燈左轉，還是
    有在停止線停等了一陣子才左轉？）異議人是停在停止線前
    一陣子，但是他有一直顯示他是要左轉」、「（異議人當時
    是不是停在機車停等區上？）是」、「（在外線車道是否可
    以左轉？）在外線車道上不可以左轉」、「（從二十二秒的
    採證照片上是否能確認異議人當時的車子確實有打左轉燈？
    ）有」等語，足見異議人於事發當時即欲自路口外側車道左
    轉312 巷口，並確有於路口號誌為紅燈時，仍闖紅燈左轉之
    行為。
(三)本件事發時確有救護車行經系爭路口一節，雖經證人田紫蓉
    於原審訊問時證述明確，然依卷內舉發照片及證人田紫蓉事
    後查證結果，該救護車係行駛於異議人對向前方之車道內，
    且距離異議人尚有一段距離，異議人既供稱：其於事發當時
    並無法判定救護車之行向、位置云云，又豈有在救護車之行
    向、位置狀況不明之情形下，任意闖越紅燈違規穿越停止線
    後，卻仍主張其前揭違規行為應有阻卻違法事由可能。再觀
    原舉發單位據以舉發異議人本件交通違規事件時，於事發下
    午1 時46分31秒現場照片中，異議人所駕駛系爭汽車除已穿
    越系爭路口停止線進入路口，車頭完全向左朝312 巷方向外
    ，其車身之一半已跨越中央分隔島進入對向車道內，若異議
    人所辯其當時係欲直行臺北縣汐止市○○路○ 段而在系爭路
    口停等紅燈，僅因為禮讓救護車先行而向左駛入停止線前內
    側車道等待綠燈，則其將系爭汽車車頭朝左之312 巷方向，
    並駛入路口對向車道內，則顯與一般人之經驗法則不符。況
    異議人之系爭汽車於事發當時確有顯示左轉燈一情，業據證
    人田紫蓉於原審訊問時結證屬實，而以證人田紫蓉與異議人
    前並不相識，彼此間亦無怨隙，當無甘冒偽證罪責誣陷異議
    人確有前揭闖紅燈左轉違規之必要，是異議人所辯：其當時
    係為禮讓救護車先行始穿越停止線在內側車道停等，並無左
    轉進入312 巷口云云，並不足採。本件異議人確有闖紅燈左
    轉之違規行為，應堪認定。原處分機關依道路交通管理處罰
    條例第53條第1 項，裁處異議人罰鍰2700元，固非無見，惟
    按，同條例第63條第1項第3款規定，汽車駕駛人有該條例第
    53條規定情形者，除依該條項處罰鍰外，並予記違規點數三
    點，是本件異議人之異議雖無理由，惟原處分機關未審酌及
    此而為處分，亦有未洽，乃將原處分撤銷，以異議人有上開
    違規行為，裁處異議人罰鍰二千七百元，並依同條例第63條
    第1項第3款規定，記違規點數三點。核無不合。
二、按，汽車駕駛人駕駛汽車，應遵守道路交通標誌、標線、號
    誌之指示；汽車行駛至交岔路口，其行進、轉彎，應遵守燈
    光號誌或交通指揮人員之指揮，遇有交通指揮人員指揮與燈
    光號誌並用時，以交通指揮人員之指揮為準，道路交通安全
    規則第90條前段及第102條第1項第1 款分別定有明文。又汽
    車駕駛人，行經有燈光號誌管制之交岔路口闖紅燈者，處新
    臺幣一千八百元以上五千四百元以下罰鍰；汽車駕駛人有第
    53條情形者，並記違規點數三點，道路交通管理處罰條例第
    53條第1項、第63條第1項第3款，亦已明訂。
三、抗告意旨略以：抗告人之汽車於紅燈前即停車，聽到救護車
    之聲音才移車，停車時並無打左轉方向燈，該汽車左轉並無
    跨越分隔島，亦未駛入巷口原審有誤認，且證人田紫蓉前後
    證述不一，該汽車並未闖紅燈，至多僅只超越停車線，為此
    提起抗告云云。但查，原審依卷內採證相片，及證人田紫蓉
    到庭所證情節，乃認定「異議人於事發當時即欲自路口外側
    車道左轉312 巷口，並確有於路口號誌為紅燈時，仍闖紅燈
    左轉之行為」，再認「若異議人所辯其當時係欲直行臺北縣
    汐止市○○路○ 段而在系爭路口停等紅燈，僅因為禮讓救護
    車先行而向左駛入停止線前內側車道等待綠燈，則其將系爭
    汽車車頭朝左之312 巷方向，並駛入路口對向車道內，則顯
    與一般人之經驗法則不符」、「況異議人之系爭汽車於事發
    當時確有顯示左轉燈一情，業據證人田紫蓉於原審訊問時結
    證屬實」，乃認抗告人有上開違規行為，核與卷內證據資料
    相符，抗告人未提出客觀證據資料以供調查審認，逕以上情
    ，指摘原裁定不當，已難認有據。況依卷內之證據，抗告人
    所稱救護車而移車乙節，以該車行進方向、距離，顯與本件
    異議意旨無涉，益徵原審駁回本件異議，尚無不合，從而，
    本件抗告核為無理由，自應予駁回。
四、據上論結，應依道路交通案件處理辦法第26條，刑事訴訟法
    第412條，裁定如主文。
中    華    民    國    98    年    3     月    27    日
                  刑事第三庭審判長法  官  陳博志
                                  法  官  許文章
                                  法  官  蔡聰明
以上正本證明與原本無異。
不得再抗告。
                                  書記官  陳建邦
中    華    民    國    98    年    3     月    30    日


司法院資訊處製作；財團法人民間司法改革基金會備份。
